臺灣新北地方法院民事判決　　　　　　 110年度訴字第1898號
原　　　告　徐雅嫻
被　　　告　黃心玥
上列當事人間請求損害賠償事件，經本院於民國110 年10月5 日
言詞辯論終結，判決如下：
    主      文
原告之訴駁回。
訴訟費用由原告負擔。
    事實及理由
壹、程序方面：
一、按訴狀送達後，原告不得將原訴變更或追加他訴；但請求之
    基礎事實同一、擴張或減縮應受判決事項之聲明、不甚礙被
    告之防禦及訴訟之終結者，不在此限，民事訴訟法第255 條
    第1 項第2 、3 、7 款定有明文。又民事訴訟法第第255 條
    第1 項第2 款所謂請求之基礎事實同一，係指變更或追加之
    訴與原訴之原因事實有其共同性，先後所為請求之主張在社
    會生活上可認為有共通性或關連性，而就原請求之訴訟及證
    據資料於相當程度範圍內具有同一性或一體性，在審理時得
    加以利用，俾先後兩請求可在同一程序得加以解決，以避免
    重複審理，庶能統一解決紛爭，用符訴訟經濟者即屬之（最
    高法院96年度臺上字第471 號判決意旨參照）。查，原告原
    依民法之侵權行為法律關係，請求被告給付新臺幣（下同）
    614,000 元，嗣於民國110 年9 月13日，以民事訴之變更狀
    變更請求權基礎為民法第179 條，並變更聲明為：被告應給
    付原告614,000 元，及自民事訴之變更狀繕本送達翌日起至
    清償日止，按年息百分之5 計算之利息等語（見本院卷第49
    頁）。經核，原告上開為訴之變更，與前揭規定相符，自應
    准許。
貳、實體方面：
一、原告主張：原告於108 年7 月於臉書認識一名暱稱「NickPe
    ng」的男生，並成為LINE好友（該男生LINE暱稱為「Doctor
    」），嗣約於同年8 月，「Doctor」稱：要來臺灣定居，要
    寄包裹給原告，且裡面裝有美金及他的證件等語。嗣原告依
    「Doctor」指示於108 年11月4 、11、12日分別匯款61,000
    元、353,000 元、200,000 元，共計614,000 元（下稱系爭
    款項），至其指定之金融帳戶，即被告所有之玉山銀行帳戶
    ，被告不應提供上開帳戶給他人使用，造成原告被詐騙集團
    詐騙，款項均匯到被告之上開帳戶。為此，爰依民法179 條
    規定提起本件訴訟，並聲明：被告應給付原告614,000 元，
    及自民事訴之變更狀繕本送達翌日起至清償日止，按年息百
    分之5 計算之利息。
二、被告則以：伊並未提供金融帳戶給原告，伊也是被詐騙，錢
    雖然有匯到伊所有之上開玉山銀行帳戶，惟伊已經依照詐騙
    集團指示匯款出去了。另檢察官就此部分亦已為不起訴處分
    在案（案號：臺灣新北地方檢察署〈下稱新北地檢〉109 年
    度偵字第13827 、23382 、42559 號、110 年度偵字第2690
    0 、27234 號）等語置辯，並聲明：請求駁回原告之訴。
三、本院得心證理由：
  ㈠按當事人主張有利於己之事實者，就其事實有舉證之責任，
    民事訴訟法第277 條前段有明文規定。即民事訴訟如係由原
    告主張權利者，應先由原告負舉證之責，若原告先不能舉證
    ，以證實自己主張之事實為真實，則被告就其抗辯事實即令
    不能舉證，或其所舉證據尚有疵累，亦應駁回原告之請求（
    最高法院17年上字第917 號判例可資參照）。又無法律上之
    原因而受利益，致他人受損害者，應返還其利益。雖有法律
    上之原因，而其後已不存在者，亦同。民法第179 條固有明
    定。然在三人關係之給付不當得利，縱對價關係（指示人與
    領取人間之關係）、資金關係（指示人與被指示人間之關係
    ）具有瑕疵，亦各該關係人間發生不當得利請求權而已，於
    被指示人與領取人間，因無給付關係，即不成立不當得利。
    申言之，於「指示給付關係」中，被指示人係為履行其與指
    示人間之約定，始向領取人（第三人）給付，被指示人對於
    領取人，原無給付之目的存在。苟被指示人與指示人間之關
    係不存在（或不成立、無效或被撤銷、解除），被指示人應
    僅得向指示人請求返還其無法律上原因所受之利益，至領取
    人所受之利益，原係本於指示人而非被指示人之給付，即被
    指示人與領取人間尚無給付關係存在，自無從成立不當得利
    法律關係（最高法院105 年台上字第633 號、102 年度台上
    字第482 號、97年度台上字第176 號、92年度台上字第2581
    號判決意旨參照）。此外，不當得利依其類型可區分為「給
    付型之不當得利」與「非給付型不當得利」，前者係基於受
    損人之給付而發生之不當得利，後者乃由於給付以外之行為
    （受損人、受益人、第三人之行為）或法律規定或事件所成
    立之不當得利。在「給付型之不當得利」應由主張不當得利
    返還請求權人（受損人），就不當得利成立要件負舉證責任
    。本件原告主張被告有不當得利情事，為被告所否認，揆諸
    前開說明，原告自應就其所主張：「被告無法律上原因，因
    其支出而受有利益，致原告受有損害」之事實負舉證之責。
  ㈡原告主張：其於108 年11月4 、11、12日，分別匯款61,000
    元、353,000 元、200,000 元，共計614,000 元（即系爭款
    項），至被告所有之玉山銀行帳戶等情，為被告所不爭執，
    並有玉山銀行存款回條、玉山銀行個金集中部109 年9 月24
    日函文等件在卷可考（見新北地檢109 年度偵字第42559 號
    卷〈下稱偵查卷〉第33、58至61頁），此部分事實，堪信為
    真正。惟原告既主張：其係因受第三人即臉書暱稱「NickPe
    ng」之指示為上開匯款，並觀以被告與訴外人即LINE暱稱為
    「Jace邱笳稱」間LINE對話紀錄，被告稱：「Hi，你好我想
    買比特幣……請問如何交易？如何匯款？……我的名字是」
    ，「Jace邱笳稱」回覆：「第一次我希望可以面交……可以
    上網轉帳，但是我需要驗證您的身分」；被告稱：「邱先生
    、可以再給我一次您的Line ID 嗎？謝謝。因為我的朋友在
    土耳其想跟Ja ce 買比特幣」、「Jace邱笳稱」回覆：「那
    他要怎麼付款？」、「你自己有買到了嗎？」，被告回覆：
    「我幫他付，他再付給我。先不買」，「Jace邱笳稱」問：
    「那他要買多少呢」，被告回覆：「9000美金」，「Jace邱
    笳稱」問：「那你要怎麼付款給我呢？」，被告回覆：「可
    給我你Line，你們自己聯絡」，「Jace邱笳稱」回覆：「你
    幫他買的話，我只跟你處理喔」，被告回覆：「他付錢給我
    ，我匯款給Jace」」；「Jace邱笳稱」問：「我有一點好奇
    為什麼他不在土耳其買啊？」，被告回覆：「我才剛從土耳
    其旅遊回來土耳其很不開放，網路很多消息都封鎖，穆斯林
    國家」；「Jace邱笳稱」：「今天價錢有點上揚」，被告回
    覆：「真的，看他們了」；被告稱：「錢已經匯會給我了。
    我會匯款給您，並且談好比特幣的價錢，OKAY」，「Jace邱
    笳稱」回覆：「OK，可以喔。」等語，有上開對話紀錄在卷
    可考（見偵查卷221 、226 至234 頁），可知被告原係想介
    紹不知名第三人與比特幣賣家LINE暱稱為「Jace邱笳稱」自
    行交涉購買比特幣之事務，然LINE暱稱「Jace邱笳稱」要求
    被告必須自行與其接洽，故被告才會繼續處理後面交易。則
    原告匯出系爭款項之原因關係乃係因原告依臉書暱稱「Nick
    Peng」之第三人之指示之約定，致原告匯款至被告之玉山銀
    行帳戶而為給付，兩造間本無給付目的之存在，即兩造間僅
    屬指示給付關係，而實際給付關係則存在於原告與臉書暱稱
    「Nick Peng 」之第三人間，故被指示人即原告與被告間，
    本無給付關係存在，難認被告因原告給付而受有何種利益存
    在，自無從成立不當得利之法律關係。即原告依臉書暱稱「
    NickPeng」之指示為上開匯款之情，乃該第三人是否應對原
    告負損害賠償或不當得利之責，核與被告無關，自難認被告
    構成不當得利。
四、綜上所述，原告依民法第179 條規定，請求被告應給付原告
    614,000 元，及自民事訴之變更狀繕本送達翌日起至清償日
    止，按年息百分之5 計算之利息，為無理由，應予駁回。
五、本件判決之基礎已臻明確，兩造其餘之攻擊防禦方法、未經
    援用之證據，經本院斟酌後，認均不足以影響本判決之結果
    ，爰不逐一詳予論駁，併此敘明。
六、據上論結，本件原告之訴為無理由，依民事訴訟法第78條，
    判決如主文。
中    華    民    國   110    年    11    月     9    日
                  民事第五庭  法  官  鄧雅心
以上正本係照原本作成。
如對本判決上訴，須於判決送達後20日內向本院提出上訴狀。如
委任律師提起上訴者，應一併繳納上訴審裁判費。 
中    華    民    國   110    年    11    月     9    日
                              書記官  陳曉瑋